【裁判字號】    99,交聲,1251
【裁判日期】    991217
【裁判案由】    違反道路交通管理處罰條例聲明異議
【裁判全文】
臺灣士林地方法院交通事件裁定        99年度交聲字第1251號
原處分機關  臺北市交通事件裁決所
異  議  人
即受處分人  郭雅文
上列異議人即受處分人因違反道路交通管理處罰條例案件，對於
臺北市交通事件裁決所民國99年12月8日北市裁罰字第裁22-A00Y
GG001號裁決不服（原舉發案號：臺北市政府警察局舉發違反道
路交通管理事件通知單北市警交大字第A00YGG001號），聲明異
議，本院裁定如下：
    主  文
異議駁回。
    理  由
一、按道路交通管理處罰條例所稱之汽車，包括機器腳踏車，道
    路交通安全規則第2條第1項第1款、道路交通管理處罰條例
    第3條第8款分別定有明文。次按汽車駕駛人，駕駛汽車經測
    試檢定酒精濃度超過規定標準者，處新臺幣（下同）15,000
    元以上60,000元以下罰鍰，並當場移置保管該汽車及吊扣其
    駕駛執照1年，另應接受道路交通安全講習，道路交通管理
    處罰條例第35條第1項第1款、第24條第1項第2款亦分別有明
    文規定。
二、原處分意旨略以：異議人即受處分人郭雅文於民國98年2月9
    日23時46分許，騎乘車牌號碼2GL-713號重型機車（下稱系
    爭機車）行經臺北市內湖區南湖大橋下，經警攔停進行呼氣
    酒精濃度測試，當場測得其呼氣酒精濃度達每公升0.68毫克
    ，已逾規定不得駕駛車輛之濃度標準，乃依法掣單舉發違規
    ，並經臺灣士林地方法院檢察署檢察官為緩起訴處分，而緩
    起訴處分實質期間已屆滿，爰依道路交通管理處罰條例第35
    條第1項第1款、第24條第1項第2款（原處分漏載第1項第2款
    ）及違反道路交通管理事件統一裁罰基準表之規定，裁處異
    議人吊扣機車駕駛執照12個月、施以道安講習及罰鍰45,000
    元。
三、異議意旨略以：伊有心悔改，並已在指定時間內做完緩起訴
    處分要求之50小時勞務義務，希望可以銷案，爰據此聲明異
    議云云。
四、經查：
  (一)按道路交通管理處罰條例所規定之罰則本質上係屬行政罰
      ，此由該條例中就交通違規行為所定法律效果包括罰鍰、
      記點、吊扣證照等行政罰觀之甚明（參照行政罰法第1條
      、第2條將罰鍰、吊扣證照處分均定為行政罰），是違反
      道路交通管理處罰條例之裁罰事件，自有行政罰法之適用
      。次按94年2月5日公布，於95年2月5日施行之行政罰法第
      26條規定：「一行為同時觸犯刑事法律及違反行政法上義
      務規定者，依刑事法律處罰之。但其行為應處以其他種類
      行政罰或得沒入之物而未經法院宣告沒收者，亦得裁處之
      。前項行為如經不起訴處分或為無罪、免訴、不受理、不
      付審理之裁判確定者，得依違反行政法上義務規定裁處之
      」，又其他種類行政罰，係指違反行政法上之義務應受「
      裁罰性」之「不利處分」，依行政罰法第2條規定，包括
      限制或禁止行為之吊扣證照處分；究其立法理由，一行為
      同時觸犯刑事法律及違反行政法上義務規定時，由於刑罰
      與行政罰同屬對不法行為之制裁，刑罰之懲罰作用較強，
      故在處罰目的相同且處罰方式相同時，若依刑事法律處罰
      ，即足資警惕時，實無一事二罰再處行政罰之必要；且刑
      事法律處罰，由法院依法定程序為之，較符合正當法律秩
      序，應予優先適用，故同時觸犯刑事法律及違反行政法上
      義務規定之行為，行政機關得否科以與刑罰相類之行政罰
      處罰，端視該行為之刑事訴追或審判程序終局結果而定，
      在刑事訴追、審判程序尚未終局確定前，行政機關自不得
      逕予裁罰，至於罰鍰以外之沒入或其他種類行政罰，因兼
      具維護公共秩序之作用，為達行政目的，行政機關仍得併
      予裁處。
  (二)查本件異議人即受處分人郭雅文於上開時、地，騎乘系爭
      機車，經警攔停進行呼氣酒精濃度測試，當場測得其呼氣
      酒精濃度達每公升0.68毫克，已逾規定不得駕駛車輛之濃
      度標準等情，為異議人所不否認，並有臺北市政府警察局
      北市警交大字第A00YGG001號舉發違反道路交通管理事件
      通知單1紙（見本院卷第13頁）在卷可稽，足認其確有原
      處分所認定之酒後駕車之交通違規行為無訛。
  (三)次查，異議人同一酒後駕車之行為，因同時觸犯刑法第18
      5條之3之公共危險罪，經臺灣士林地方法院檢察署檢察官
      以98年度偵字第3175號為緩起訴處分，令異議人應於緩起
      訴處分確定後6個月內依照觀護人指示之方式，向指定之
      公益團體、地方自治團體或社區提供50小時之義務勞務，
      緩起訴期間為1年，而異議人已依上開緩起訴處分，於98
      年9月29日履行完畢，且該緩起訴處分猶豫期間於99年3月
      29日業已屆滿而未經撤銷等事實，亦有臺灣士林地方法院
      檢察署檢察官98年度偵字第3175號緩起訴處分書、臺灣士
      林地方法院檢察署98年10月7日函、中華民國癌友新生命
      協會98年9月23日函及臺灣高等法院被告前案紀錄表等件
      （見本院卷第6-7、8、9、15頁）附卷足憑，亦甚明確。
      則原處分機關因異議人未因同一行為受罰金刑事處分，而
      以違反行政法上義務處罰鍰45,000元，於法無違；另施以
      道安講習及吊扣機車駕駛執照之處分，因係屬裁罰性之不
      利處分，為維護交通安全，促使駕駛人於飲酒後能知所警
      惕，實有教導駕駛人了解交通規則並加強其遵循之必要，
      依行政罰法第26條第1項但書之規定，仍得裁處之，是原
      處分機關依道路交通管理處罰條例第35條第1項第1款、第
      24條第1項第2款及違反道路交通管理事件統一裁罰基準表
      等規定予以裁罰，亦屬有據。
五、綜上所述，本件異議人於上開時、地酒後騎車之違規行為，
    係屬同時觸犯刑事法律及違反行政法上義務規定，異議人未
    因同一行為受罰金之刑事處分，原處分機關本仍得裁處罰鍰
    ，另原處分關於施以道安講習及吊扣機車駕駛執照12個月之
    部分，係預防將來再犯危險之管制罰，而有別於前揭針對已
    發生違規事實科處罰鍰之行政秩序罰，屬行政罰法第26條第
    1項但書所稱之「其他種類行政罰」，原處分機關亦得依法
    予以裁處，異議人之異議均無理由，應予駁回。
據上論斷，應依道路交通事件處理辦法第18條，裁定如主文。
中    華    民    國    99    年    12    月    17    日
                        交通法庭法  官  謝佳純
以上正本證明與原本無異。
如不服本裁定應於送達後 5日內向本院提出抗告狀。
                                書記官  阮弘毅
中    華    民    國    99    年    12    月    17    日

司法院資訊處製作；財團法人民間司法改革基金會備份。
